【裁判字號】    89,自,414
【裁判日期】    891226
【裁判案由】    詐欺等
【裁判全文】
臺灣臺南地方法院刑事判決                          八十九年度自字第四一四號
    自  訴  人  甲○○
    自訴代理人  丙○○
    被      告  乙○○
右列被告因詐欺等案件，經自訴人提起自訴，本院判決如左：
    主    文
乙○○無罪。
    理    由
一、自訴意旨如附件自訴狀所載。
二、按犯罪事實應依證據認定之，無證據不得推定其犯罪事實；又不能證明被告犯罪
    ，應諭知無罪之判決，刑事訴訟法第一百五十四條、第三百零一條第一項分別定
    有明文。次按刑法第三百三十九條第一項詐欺罪之成立，以意圖為自己或第三人
    不法之所有，以詐術使人將本人或第三人之物交付為要件；而所謂以詐術使人交
    付，必須被詐欺人因其詐術而陷於錯誤，若其所用方法，不能認為詐術，亦不致
    使人陷於錯誤，即不構成該罪（最高法院民國四十六年度台上字第二六０號判例
    參照）。復按民事上之債務不履行，縱係出於可歸責於債務人之事由，苟無足以
    證明債務人自始蓄意以此行詐之積極證據，亦不得以事後不履行債務之事實，推
    定其具有刑事犯罪之故意。
三、訊據被告乙○○固坦承於民國八十九年三月二日以所有車牌號碼ＶＭ─二八九九
    號之自用小客車，依動產擔保交易法規定設定動產抵押予自訴人甲○○即順昌當
    舖，而向自訴人借款新台幣（下同）壹拾伍萬元，並約定被告應於八十九年六月
    一日贖回，屆期並未贖回乙節，惟矢口否認有何詐欺或違反動產擔保交易法犯行
    ，辯稱因一時周轉不靈才未付款贖回等語。經查，被告以所有之汽車典當借款，
    並簽立車輛動產抵押契約書，復完成動產抵押設定及汽車過戶等動產擔保交易法
    之手續，而自訴人亦同意被告以此方式借款，尚難認被告於以所有汽車典當借款
    之時曾施行何種詐術，亦難認自訴人有何陷於錯誤之處。再查，被告雖於八十九
    年六月一日雙方約定應贖回之時未付款贖回，惟自訴人並未具體指陳被告有何出
    賣、出質、遷移標的物等違反動產擔保交易法之行為，僅以被告於雙方約定應贖
    回日未付款贖回云云指述被告犯罪，尚嫌無據。綜上所述，被告所為，與刑法上
    詐欺及違反動產擔保交易法犯行之成立要件尚屬有間，本件被告與自訴人間純屬
    民事糾葛，應循民事途徑解決，況兩造亦已成立和解，業據兩造陳明（參本院八
    十九年十二月十二日審理筆錄及卷附和解書影本）。此外復查無其他積極證據足
    資證明被告有何詐欺及違反動產擔保交易法之犯行，揆諸前揭二之說明，尚不能
    證明被告犯罪，應為被告無罪之諭知。
四、據上論斷，應依刑事訴訟法第三百四十三條、第三百零一條第一項，判決如主文
中      華      民      國    八  十  九    年  十  二  月  二  十  六  日
                                    臺灣臺南地方法院刑事第一庭
                                        法  官  王  獻  楠
右正本證明與原本無異。
如不服本判決，應於判決送達後十日內，向本院提出上訴狀。
中      華      民      國    八  十  九    年  十  二  月  二  十  六  日
                                        書記官  陳  玉  果


司法院資訊處製作；財團法人民間司法改革基金會備份。
